【裁判字號】    88,訴,541
【裁判日期】    890515
【裁判案由】    違反懲治走私條例等
【裁判全文】
臺灣基隆地方法院刑事判決                          八十八年度訴字第五四一號
    公  訴  人  臺灣基隆地方法院檢察署檢察官
    被      告  乙○○
    選任辯護人  許智誠
右列被告因違反懲治走私條例等案件，經檢察官提起公訴（八十八年度偵字第一二一
六、二二六Ｏ號），本院判決如左：
    主  文
乙○○無罪。
    理  由
一、公訴意旨詳如後附起訴書。
二、本件公訴人認被告乙○○與某住居新加坡國不詳人士共同涉犯懲治走私條例第二
    條第一項私運管制進口物品逾公告數額罪嫌及台灣省內菸酒專賣暫行條例第三十
    七條第五款販賣未貼專賣憑證之菸類罪嫌，無非以扣案之進口貨櫃海關艙單、宇
    德貨櫃場檢櫃單、式邦船務代理有限公司傳真單、基隆關扣押貨物收據及檢查筆
    錄為據。
三、按犯罪事實應依證據認定之，無證據不得推定其犯罪事實，刑事訴訟法第一百五
    十四條定有明文；又事實之認定應憑證據，如未能發現相當證據，或證據不足以
    證明，自不能以推測或擬制之方法，以為裁判基礎（參見最高法院三十二年上字
    第二八八號判例意旨）。訊據被告乙○○堅決否認有公訴人所指於進口空貨櫃內
    夾藏扣案未稅洋菸之犯行，並辯稱伊係宇德貨櫃場現場負責人，負責貨櫃之收發
    、檢查及裝卸等工作，警方查獲之空貨櫃並非由伊進口，而係八十七年十月中旬
    某日，一自稱任職於臺北市○○區○○街一六一號「利  貿易有限公司」之成年
    男子「李順旭」前來宇德貨櫃場，出示「李順旭」之名片向伊承租場地寄放本件
    進口空貨櫃，並表示日後將另由「王先生」與伊聯絡，伊不疑有他而應允出租貨
    櫃場地。八十八年一月五日下午三時許，貨櫃車司機甲○○將本件空貨櫃載至宇
    德貨櫃場後，伊照規定與甲○○共同開櫃檢查，證實貨櫃內並未裝載貨物後始簽
    發檢櫃單予甲○○，且本件空貨櫃外觀與一般貨櫃無異，單憑肉眼根本無法判斷
    是否有夾層存在，至於式邦船務代理有限公司（下稱式邦船務公司）通知單之所
    以記載收貨人（CONSIGNEE） 為宇德貨櫃場許先生，係因該空貨櫃進口後之存放
    地點為宇德貨櫃場，而伊又係貨櫃場之負責人，始以宇德貨櫃場許先生為收貨人
    ，此乃一般空貨櫃進口慣例，並不能因此認定伊係本件空貨櫃之實際進口人等語
    。
四、經查：
  (一)本件承辦員警依被告所提供之「李順旭」名片前往查訪，雖未能發現被告所指出
    面承租貨櫃場地之男子「李順旭」，惟衡諸一般常情，若被告前開辯解為真，則
    該名自稱「李順旭」之男子極有可能知悉空貨櫃內夾藏大批走私洋菸，必不會留
    下真實姓名或聯絡地址以承租貨櫃場地，更何況名片之印製何其普遍與容易，接
    收名片者又無法即時查證其上所印製資料之真實性，尚不得單憑警方無法查獲被
    告所指出面承租貨櫃場地之男子「李順旭」一節，即認被告之辯解全屬虛構之詞
    ，仍應進一步調查是否有其他積極證據足證扣案夾藏大批走私洋菸之空貨櫃為被
    告所進口。
  (二)公訴人認卷附之海關艙單能佐證被告之犯行，然觀之該海關艙單上記載貨櫃種類
    為「EMPTY CTNR（空貨櫃）」、收貨人為「GI HO SHIPPING AGENCY （義合船務
    代理公司）」，並未記載任何有關扣案夾藏大批走私洋菸之空貨櫃係由被告進口
    之資料；又公訴人認卷附之宇德貨櫃場檢櫃單亦能佐證被告之犯行，然被告既為
    宇德貨櫃場之現場負責人，職司貨櫃之收發、檢查及裝卸等工作，則被告於貨櫃
    進入宇德貨櫃場後會同司機甲○○開櫃檢查，並簽發檢櫃單證明該貨櫃為空櫃之
    行為，乃被告平日之工作內容，並無異於商業常情之處，由此兩項證物尚不足以
    證明扣案夾藏大批走私洋菸之空貨櫃係由被告所進口。另卷附之基隆關扣押貨物
    收據及檢查筆錄亦僅能證明扣案之空貨櫃確實設有上、下夾層夾藏大批走私洋菸
    進口，尚不能證明該貨櫃之進口人為被告。
  (三)另卷附之式邦船務代理有限公司到達通知單收貨人欄（CONSIGNEE）雖記載為「
    YU TEH EMPTY DEPOT CO.,LTD（宇德貨櫃場）」、「ATTN：MR.SHUI（代理人許
    先生）」，惟證人丙○○（義合船務代理公司現場督導）到庭具結證稱：「（你
    們在提單上寫受貨人是宇德貨櫃場，是否即是由宇德貨櫃場進口？）因本件是空
    櫃，受貨人可寫貨櫃場，若有裝東西則需寫進口商之資料。」等語（詳見本院八
    十九年五月一日訊問筆錄），足見一般空貨櫃進口時，並不一定須於到達通知單
    上記載實際進口人之資料，否則前述之海關艙單收貨人欄即不可能記載為「GI
    HO SHIPPING AGENCY（義合船務代理公司），是本件亦不得單憑到達通知單上記
    載收貨人為宇德貨櫃場一節即認定被告為扣案貨櫃之實際進口人。
  此外，本件復查無其他積極事證足認被告有公訴人所指上開私運管制進口物品逾公
告數額及販賣未貼專賣憑證之菸類犯行，自應為其無罪判決之諭知，以符法制。
據上論斷，應依刑事訴訟法第三百零一條第一項，判決如主文。
本案經檢察官蔡和憲到庭執行職務。
中      華      民      國    八十九    年      五      月     十五     日
                                    臺灣基隆地方法院刑事第二庭
                                        法  官  蔡佳玲
右正本證明與原本無異。
如不服本判決，應於判決送達後十日內向本院提出上訴狀( 應附繕本 )，上訴於臺灣
高等法院。
                                        書記官  林家興
中      華      民      國    八十九    年      五      月     十五     日


司法院資訊處製作；財團法人民間司法改革基金會備份。
